最高法院刑事判決　　　　　　　　　　　　　　　九十三年度台上字第三二００號
　　上　訴　人　甲○○
右上訴人因乙○○自訴偽造有價證券案件，不服台灣高等法院中華民國九十年二月八
日第二審判決（八十八年度上訴字第三五二一號，自訴案號：台灣板橋地方法院八十
七年度自字第五０六號），提起上訴，本院判決如左：
    主  文
原判決撤銷，發回台灣高等法院。
    理  由
本件原判決認定：上訴人甲○○為設於台北市○○區○○路二八號一樓之方籃子企業
有限公司（下稱方籃子公司）及設於台北縣三重市○○街一三二號十一樓之世界郵購
社實際負責人，因經營不善，於民國八十六年六月間結束營業後，因無法支付廠商貨
款、及員工薪水，竟意圖供行使之用，基於概括之犯意，未經自訴人乙○○之同意，
連續於同年七月底及同年八月初某日在前開世界郵購社辦公室內，先後將該社已離職
會計楊一鳴所留下、前由該社經理乙○○交付楊一鳴保管之以世界郵購社乙○○名義
、設在彰化商業銀行南三重分行之第二七０七號帳戶、如原判決附表（下稱附表）一
編號一及編號二至十五所示經不明第三人蓋妥「乙○○」、「世界郵購社乙○○」印
章之空白支票上，填具附表一所列之發票日、面額（單位為新台幣元）及受款人等項
，偽造各該支票，並於同年七月底某日將附表一編號一之支票寄予「麗嬰」之廠商清
償貨款，復於同年九月間某日委由不知情之朱靜珊將附表一中除編號一、四、七、八
外之其餘支票交付予表列受款人欄所示之楊一鳴等人，作為薪資憑證或清償借款之用
，而行使偽造之有價證券，嗣因乙○○前往世界郵購社辦公室內取得各該支票存根，
始知上情等情。因而撤銷第一審關於上訴人偽造有價證券部分之判決，改判仍論處上
訴人連續意圖供行使之用而偽造有價證券罪刑，固非無見。
惟查：(一)自訴人對於被告全部犯罪事實以裁判上一罪或實質上一罪提起自訴，第一審
法院就成立犯罪部分，為有罪之判決，就不成立犯罪部分，基於審判不可分原則，僅
於判決理由中說明，而不另為無罪之諭知，即使自訴人並未聲明不服，僅被告為其利
益上訴，但依刑事訴訟法第三百四十八條第二項規定，對於判決之一部上訴者，其有
關係之部分，視為亦已上訴，第二審法院仍應就全部自訴事實調查裁判。本件自訴人
自訴上訴人於八十六年元月二十一日盜用其印章於支票領用證上，據以偽造私文書後
持向彰化商業銀行南三重分行領取票號MA0000000至MA0000000號空白支票，嗣即侵占
該五十張支票，並盜用其印文分別偽造MA0000000至MA0000000號支票使用等情。第一
審法院就上訴人連續偽造票號MA0000000至MA0000000號十五紙支票，並行使其中票號
MA0000000、MA0000000、MA0000000 號三紙支票以外之十二紙支票部分，為有罪之判
決，就自訴人上開自訴意旨所指其餘犯罪部分，認不能證明上訴人犯罪，因基於審判
不可分關係，僅於判決理由中說明。上訴人不服提起上訴，原審法院對於上開自訴意
旨所指其餘犯罪部分，自應一併調查裁判，始為適法。乃原判決置該部分於不顧，僅
就前揭連續偽造十五紙支票及行使其中十二紙支票部分調查裁判，難謂無已受請求之
事項未予判決之違法。(二)原判決事實認定上訴人偽造系爭十五紙支票（即票號MA0000
000至MA0000000）之時間為八十六年七月底至八月初某日，與自訴人於原審陳稱伊係
於「八十六年五月間看到報紙知悉上訴人擅用伊之支票」及「於八十六年六、七月間
」回去公司整理資料發現上開支票始知情等語（見原審上訴字卷第一０二頁、第一一
六頁背面），於時間上未盡相符。(三)按被害人之陳訴如無瑕疵，且就其他方面調查與
事實相符，固足採為科刑之基礎，倘其陳述尚有瑕疵，則在未究明前，遽採為論罪科
刑之依據，即難認為適法。本件自訴人一再陳稱其根本不知其甲存帳戶有被領取票號
MA0000000至MA0000000共計五十張之空白支票票本，其離職時上訴人並未告知有領取
此一票本，亦未將該票本交還自訴人云云。惟查，依一審卷附之「付款簽收簿」所示
，上開空白票本中票號MA0000000、MA00000000張支票，似於八十六年一月二十五日
由受款人簽收（見一審卷第二九七頁）；另票號MA0000000 號支票係支付郵購社大樓
每月之管理費，似於八十六年二月四日經管理員簽收（見一審卷第二九八頁）。而自
訴人於一審法院陳稱：「（法官問：有無目睹或耳聞被告持你之印章去領用支票？）
八十六年一月底時，楊（指楊一鳴）有告訴我，被告有叫楊去領用支票」、「（法官
問：若未授權予楊，楊能否拿得到你的印章？）不能，若楊要領支票，會告訴我，我
再拿印章予楊。」、「（法官問：在切結書中就被告承諾兌現所開立之支票，共有多
少張？）是被告持付款簽收簿所登記之資料與我核對」（見一審卷第三二二頁背面、
第三二三頁正面）；「（法官問：離職前楊一鳴所開之支票是否會告訴你？）會，其
會持存根聯讓我看，其所開之支票並無預蓋印章之空白支票」（見原審卷第三五二頁
），按上開空白票本中票號MA0000000、MA00000000張支票既係在自訴人八十六年二
月一日離職前為楊一鳴所簽發，且已記載於上開「付款簽收簿」中，自訴人又自陳楊
一鳴所開之支票，會持存根聯讓自訴人看，且上訴人亦曾持付款簽收簿所登記資料與
自訴人核對，則自訴人陳稱伊不知有領取票號MA0000000至MA0000000空白支票票本云
云，是否實在，即不無疑竇，究竟系爭支票之票本係由何人申領？自訴人是否知情？
領後由誰保管？自訴人離職時是否有取回該票本？若未取回，原因為何？當時是否已
蓋好自訴人之印鑑章？此等均攸關上訴人是否有被訴偽造支票並為行使等犯行之事證
，原審未詳予查明，遽為判決，尚嫌速斷，並有查證未盡及理由尚欠完備之違誤。以
上或為上訴意旨所指摘，或為本院得依職權調查之事項，應認原判決仍有撤銷發回更
審之原因。
據上論結，應依刑事訴訟法第三百九十七條、第四百零一條，判決如主文。
中　　　華　　　民　　　國　　九十三　　年　　　六　　　月　　二十四　　日
                              最高法院刑事第十二庭
                                  審判長法官  陳　正　庸
                                        法官  賴　忠　星
                                        法官  王　居　財
                                        法官  張　清　埤
                                        法官  林　開　任
      右正本證明與原本無異
                                              書  記  官
中　　　華　　　民　　　國　　九十三　　年　　　七　　　月　　　五　　　日
                                                                        Ｖ
